臺灣高等法院高雄分院刑事判決　　　　 99年度上訴字第865號
上　訴　人
即　被　告　王上仁
上列上訴人因偽造文書等案件，不服臺灣屏東地方法院98年度訴
字第1368號中華民國99年3 月31日第一審判決（起訴案號：臺灣
屏東地方法院檢察署97年度偵字第2380號），提起上訴，本院判
決如下：
     主  文
上訴駁回。
    事  實
一、王上仁意圖為自己不法之所有，與真實姓名年籍不詳之成年
    男子，明知渠等並未得其父王文燦之堂弟王永春之同意或授
    權，竟共同基於詐欺取財及行使偽造私文書之概括犯意聯絡
    ，冒用王永春名義，分別於民國94年8 月30日、94年10月下
    旬某日、95年3 月6 日，由上開不詳男子在美商花旗銀行（
    下稱花旗銀行）之信用卡申請書之正卡申請人簽名欄內偽簽
    「王永春」之署名1 枚、在新光商業銀行（下稱新光銀行）
    之信用卡申請書之正卡申請人簽名欄內偽簽「王永春」之署
    名2 枚、在萬泰商業銀行（下稱萬泰銀行）之信用卡申請書
    之正卡申請人簽名欄及申請卡片種類欄內偽簽「王永春」之
    署名共4 枚，並分別填寫王永春之個人基本資料【聯絡電話
    則偽填王上仁使用之行動電話0000000000號，現居地電話及
    公司電話均偽填「00-00000000 」，職業偽填「新歷不銹鋼
    機械調理有限公司（下簡稱新歷公司）業務」或「新歷公司
    業務主任」，現住地址及卡片、帳單寄送地址則填寫新歷公
    司地址即「台北市○○區○○路145 巷40號1 樓」】。共同
    偽造完成表彰係由王永春申辦信用卡之意旨而性質上屬於私
    文書之信用卡申請書。復以不詳方式偽造表示王永春於93年
    1 月至12月間任職於新歷公司、該年度所得總額為新臺幣（
    下同）61萬元之各類所得扣繳暨免扣繳憑單，並檢附王上仁
    私自影印王永春身分證所得之影本，寄予前開各銀行之承辦
    人員辦理申請信用卡手續而行使之，致使不知情之花旗銀行
    、新光銀行、萬泰銀行經辦人員均誤認係王永春本人欲申辦
    信用卡，且王永春任職於新歷公司、年所得高達61萬元等情
    ，陷於錯誤，致花旗銀行於94年10月5 日核發卡號00000000
    00000000號之MASTER信用卡1 張、新光銀行於94年11月4 日
    核發卡號0000000000000000號MASTER信用卡1 張，萬泰銀行
    於95年3 月24日核發卡號0000000000000000號VISA信用卡1
    張、於95年3 月27日核發卡號0000000000000000號MASTER信
    用卡1 張，分別寄送到新歷公司，而由該公司不知情之人員
    代收，足以生損害於上開各家銀行對於信用卡核發管理之正
    確性及王永春本人。王上仁至新歷公司領取上開4 張信用卡
    後，責由上開不詳男子在各張信用卡背面簽名條上偽簽王永
    春之簽名各1 枚，表示願與發卡銀行成立契約及於使用時供
    特約商店核對持卡人身分之意，嗣於附表二所示時間，或由
    其本人持上開信用卡，或將信用卡交予其所任職之新歷公司
    之不知情同事，連續持上開背面偽簽有王永春簽名之信用卡
    ，冒用王永春之身分，至如附表二所示之財團法人聯合信用
    卡處理中心之特約商店，佯裝係王永春本人持卡消費（惟尚
    無證據區別何筆交易係王上仁本人所為，何筆係其同事所為
    ），而分別在各該特約商店刷卡消費如附表二「消費金額」
    欄所示之金額，且除於附表二編號7 、21、22所示以電話語
    音消費免簽帳單情形外，均在特約商店店員交付之購物消費
    一式二聯之簽帳單店家存查聯簽名欄內連續偽造如附表二所
    示「王永春」、「WANG」之署名（惟附表二編號24、26至36
    、39至51、54以外之簽帳單店家存查聯均因已逾調閱期限，
    無從查證偽造之署名及數量為何），而偽造王永春名義消費
    之信用卡簽帳單後，交予不知情之特約商店店員而行使之，
    使各該特約商店店員誤信係信用卡合法持卡人而准允消費，
    如數交付商品予王上仁或其同事，並由各發卡銀行先行代墊
    款項，足以生損害於附表所示各該特約商店、王永春與花旗
    銀行、新光銀行、萬泰銀行對於信用卡授權交易管理之正確
    性。嗣因王永春於96年5 月間，接獲花旗銀行向法院聲請核
    發之支付命令；又於95年6 月間，接獲新光銀行、萬泰銀行
    催繳通知；方察覺已被冒名申請信用卡，旋即報警處理，而
    查知上情。
二、案經臺灣屏東地方法院檢察署檢察官簽分偵查起訴。
    理  由
壹、證據能力部分：
一、按被告以外之人於偵查中向檢察官所為陳述，除顯有不可信
    之情況者外，得為證據，刑事訴訟法第159 條之1 第2 項定
    有明文。偵查中對被告以外之人（包括證人、鑑定人、告訴
    人、被害人及共同被告等）所為之偵查筆錄，或被告以外之
    人向檢察官所提之書面陳述，性質上均屬傳聞證據。惟現階
    段刑事訴訟法規定檢察官代表國家偵查犯罪、實施公訴，依
    法其有訊問被告、證人及鑑定人之權，證人、鑑定人且須具
    結，而實務運作時，檢察官偵查中向被告以外之人所取得之
    陳述，原則上均能遵守法律規定，不致違法取供，其可信度
    極高，職是，除反對該項供述得具有證據能力之一方，已釋
    明「顯有不可信之情況」之理由外，不得遽指該偵查中之陳
    述不具證據能力。本件證人即被害人王永春於97年4 月16日
    、97年5 月16日、97年6 月4 日、97年9 月10日、98年3 月
    24日偵訊、證人王文燦於97年6 月4 日偵訊、證人熊鎮國於
    97年9 月10日偵訊及證人劉淇釬於98年4 月22日偵訊時均已
    於具結後作證，有各次訊問筆錄及結文在卷可查，且上開證
    人均未曾提及檢察官在偵查時有不法取證之情形，被告亦未
    釋明渠等當時所為證述有何顯不可信之情況，是依刑事訴訟
    法第159 條之1 第2 項規定，上開證人於偵訊中之證詞，均
    具有證據能力。至於證人劉淇釬於偵訊時之陳述，業經原審
    依被告之聲請當庭勘驗錄音光碟並製作筆錄，顯較98年4 月
    22日偵訊筆錄之記載詳盡，故以原審勘驗之結果為準（詳勘
    驗筆錄、見原審卷第112 、127 、128 頁），附此敘明。
二、又按傳聞法則之重要理論依據，在於傳聞證據未經當事人之
    反對詰問予以核實，乃予排斥，惟若當事人已放棄對原供述
    人之反對詰問權，於法院審判時表明同意該等傳聞證據可作
    為證據，基於證據資料愈豐富，愈有助於真實發現之理念，
    並貫徹刑事訴訟法修法加重當事人進行主義之精神，確認當
    事人對於證據能力有處分權之制度，傳聞證據經當事人同意
    作為證據，法院認為適當者，亦得為證據；另當事人於調查
    證據時，對於傳聞證據表示「沒有意見」、「對於證據調查
    無意見」，而未於言詞辯論終結前聲明異議，應視為已有將
    該等傳聞證據採為證據之同意，此刑事訴訟法第159 條之5
    定有明文。查本案據以認定被告犯罪事實存否之下述被告以
    外之人之書面陳述，經審判長提示並告以要旨後，檢察官及
    被告均知該證據為審判外之書面證據，原無證據能力，惟未
    於言詞辯論終結前表示異議，原審審酌該些書面證據作成之
    過程並無不適當之情形，且對於被告涉案之事實具有相當之
    關聯性，依刑事訴訟法第159 條之5 規定均具有證據能力。
貳、實體部分
一、訊據被告王上仁固坦承其取得上開以被害人王永春名義申辦
    之花旗銀行、新光銀行、萬泰銀行信用卡後，或親自、或交
    由其不知情之公司同事，於附表二所示時間，持各該信用卡
    在附表二所示特約商店刷卡消費如附表所示金額，並在信用
    卡簽帳單上簽「王永春」、「WANG」署名等事實，惟矢口否
    認有何行使偽造私文書及詐欺取財犯行，辯稱：上開信用卡
    並非我其冒用王永春名義所申請，是王永春於94年間陸續向
    我借款共19萬元，王永春當時表示之後會陸續給我信用卡，
    94年9 、10月間，王永春給我上開花旗銀行信用卡，95年4
    月間，再給我上開新光銀行及萬泰銀行信用卡，王永春說我
    借了多少錢，就可以刷多少錢，王永春叫我繳交帳單的最低
    額度，保持他的信用云云。惟查：
  (一)上開花旗銀行、新光銀行、萬泰銀行信用卡均係以被害人王
    永春名義，在上開信用卡申請書內填寫被害人王永春之個人
    基本資料（聯絡電話則填寫被告使用之行動電話0000000000
    號，現居地電話及公司電話均記載「00-00000000 」，職業
    填載「新歷公司業務」或「新歷公司業務主任」，現住地址
    及卡片、帳單寄送地址則填寫新歷公司之地址即「台北市○
    ○區○○路145 巷40號1 樓」），並檢附被害人王永春之身
    分證影本及上開新歷公司93年度各類所得扣繳暨免扣繳憑單
    ，向各該銀行提出申請，各該銀行嗣分別於附表一所載發卡
    時間核發信用卡予被害人王永春，惟之後上開信用卡皆由被
    告持有，或親自持卡、或將信用卡交給其同事（被告告知其
    同事其係獲得被害人王永春之同意使用上開信用卡）分別於
    附表二所示時間，在附表二所示各特約商店刷卡消費如附表
    二所示金額之事實，為被告所供認（見原審卷第37頁背面）
    ，並有花旗銀行信用卡申請書及所附申請人身分證影本、新
    歷公司93年度各類所得扣繳暨免扣繳憑單、花旗信用卡月結
    單、刑事陳報狀各1 份（見97年度偵字第2380號卷第114 、
    11 5、142 至147 、150 至161 頁、原審卷第25至28頁）、
    新光銀行信用卡申請書及所附申請人身分證影本、新歷公司
    93年度各類所得扣繳暨免扣繳憑單、爭議交易明細表、消費
    帳單、96年1 月18日（96）新光銀信卡字第0255號函及所附
    附表編號24、26至29所示之簽帳單店家存查聯影本各1 份（
    見95年度偵字第7390號卷第71至73頁、警卷第22頁、95年度
    偵字第7390號卷第69、70、74至78頁、原審卷第23頁）、萬
    泰銀行信用卡申請書及所附申請人身分證影本、新歷公司93
    年度各類所得扣繳暨免扣繳憑單、委託郵局寄送上開信用卡
    之傳真查詢國內各類掛號郵件查單及簽收資料、信用卡帳款
    通知書、附表編號30至36、39至51、54所示簽帳單店家存查
    聯影本、萬泰銀行信用卡部96年1 月16日信卡字第09693550
    00 5號函文各1 份（見警卷第17至19頁、95年度偵字第7390
    號卷第83至89、90至110 、114 頁、原審卷第15至18頁）及
    財團法人金融聯合徵信中心信用卡資訊各1 份（見97年度偵
    字第2380號卷第83、84頁）等在卷可稽，前開事實堪以認定
    。又附表一編號3 、4 所示信用卡，信用額度各為35,000元
    ，有前開財團法人金融聯合徵信中心信用卡資訊1 份（見97
    年度偵字第2380號卷第83頁）可憑。
  (二)上開花旗銀行、新光銀行、萬泰銀行信用卡均係他人冒用被
    害人王永春名義，未經同意或授權，以前述方式偽造上開銀
    行信用卡申請書及新歷公司93年度各類所得扣繳暨免扣繳憑
    單後，檢附被害人王永春之身分證影本，先後向花旗銀行、
    新光銀行、萬泰銀行詐騙取得之事實，迭經證人即被害人王
    永春於偵訊、原審及本院證稱：前開信用卡不是我申請的，
    我未曾任職於新歷公司等語（見97年度偵字第2380號卷第58
    、73頁，原審卷第70頁正反面，本院卷第208 、210 頁）。
    而關於被害人王永春於93年間確實未曾受僱於新歷公司，並
    未領取新歷公司之薪水，申請前開花旗銀行、新光銀行、萬
    泰銀行信用卡所附之新歷公司93年度各類所得扣繳暨免扣繳
    憑單並非新歷公司出具，且內容不實，係偽造而成之事實，
    已經證人即新歷公司負責人劉淇釬於偵訊及原審證述甚明，
    並有財政部台北市國稅局96年1 月15日財北國稅審三字第09
    60013033號回函、98年6 月15日財北國稅資字第0980235954
    號回函（內容為新歷公司93年度開立之各類所得扣繳暨免扣
    繳憑單並無與該扣繳憑單相同者）暨所附新歷公司93年度開
    立之各類所得扣繳暨免扣繳憑單9 紙、新歷公司96年1 月8
    日回函（內容為上開扣繳憑單並非該公司開立）附卷可佐（
    見原審卷第72頁、第73頁正反面、第96頁正反面、97年度偵
    字第2380號卷第164 至170 頁、95年度偵字第7390號卷第68
    頁）。又上開信用卡申請書上所填寫之申請人聯絡電話0000
    000000號並非被害人王永春所使用，所載現居地址「台北市
    ○○區○○路145 巷40號1 樓」係新歷公司地址，被害人王
    永春並未居住在該公司內之事實，亦經證人熊鎮國於偵查中
    、證人劉淇釬於偵查及原審審理時證述明確（見97年度偵字
    第2380號第72、73頁、原審卷第72頁正反面、第76頁正反面
    ），且為被告所不爭執（見原審卷第38頁）。再上開信用卡
    申請書之簽名與被害人王永春於歷次接受訊問時所為簽名並
    不相同，有上開花旗銀行、新光銀行、萬泰銀行之信用卡申
    請書及被告歷次筆錄存卷可資比對，堪認信用卡申請書上之
    「王永春」簽名應非被害人王永春本人親簽無誤。被害人王
    永春辯稱其並未申請上開信用卡，應堪採信。佐以被害人王
    永春於95年5 月16日曾致電新光銀行，表示其人在警局，警
    員表示需要當初被偽冒之申請書及帳單明細表等語；同日又
    再致電表示沒有消費也從未辦卡，可能被偽冒辦卡要報案等
    語；復於95年6 月9 日致電新光銀行，表示其未辦信用卡，
    但收到催繳函，並留下其本人聯絡電話；嗣於95年7 月6 日
    至警局報案稱其遭冒名申請上開萬泰銀行及新光銀行信用卡
    等語；另於花旗銀行於96年5 月間向法院申請對被害人王永
    春上開信用卡債務核發支付命令後，其即於96年5 月15日致
    電花旗銀行稱其並未辦信用卡，係遭他人盜辦，已向法院就
    支付命令異議，其他銀行亦有類似盜辦情形，已向警局報案
    等語；復於96年7 月4 日再度致電向花旗銀行表示為盜辦，
    有報案並有他家卡盜辦偵查中等語，並留下聯絡電話，要求
    停用卡片等情；有偵查報告、花旗銀行催收資料及98年11月
    20日刑事陳報狀、新光銀行催收紀錄各1 份可稽（見警卷第
    2 頁、97年度偵字第2380號卷第148 頁、原審卷第22、25頁
    ），益徵被害人王永春指訴上開花旗銀行、新光銀行、萬泰
    銀行信用卡係遭人冒名申辦等語，應非虛妄。
  (三)被害人王永春雖不知上開信用卡係遭何人冒名申請及盜刷使
    用，然如上所述，上開花旗銀行、新光銀行、萬泰銀行信用
    卡申請書上所載申請人聯絡電話0000000000號係被告在使用
    、填載之申請人現居地址及卡片、帳單寄送地址係新歷公司
    之地址。再據被告所供，可知其任職於徐添財經營之址設於
    台北市○○街32之2 號之公司時，留給他人之地址係新歷公
    司地址（見原審卷第38頁）。又上開申請書上所載聯絡人「
    王宗義」係被告胞弟、「黃坤明」係被告之同事，亦據被告
    於原審供明在卷（見原審卷第92頁背面），並經本院當庭勘
    驗原審法院99年3 月17日審判筆錄無訛，有勘驗筆錄足憑(
    本院卷第127 頁背面、第128 頁) ；被告於本院審理中改稱
    ：我不認識黃坤明云云，不足採信。以上在在顯示上開信用
    卡之申請與被告有關。再被告與被害人王永春皆稱：我們曾
    同住在徐添財上開泉州街公司約1 星期之久等語（見原審卷
    第38頁、第70頁背面），被告另稱：被害人王永春在台北的
    時間應該是94年間等語（見原審卷第92頁）。衡情被告與被
    害人王永春於此1 星期內應無可能形影不離，有被害人王永
    春之證述可稽（見原審卷第71頁背面），則被告非無於被害
    人王永春未察覺之情形下，私自拿取被害人王永春之身分證
    影印後，旋將該身分證置回原處，嗣後再持被害人王永春之
    身分證影本申辦上開信用卡之可能。次者，被告自承其有去
    新歷公司領掛號信，王永春沒有去過新歷公司等語（見原審
    卷第38頁），另參以證人劉淇釬於偵訊及原審俱證稱：被告
    進出我富民路公司的時間比較多，據我所知，被害人王永春
    並未去過我公司，被告在台北時，寄給被告的信有一部份會
    寄到我公司，被告會去我公司拿信，被告去拿信時不會跟我
    說，就自己拿走了等語（見原審卷第72頁背面至73頁、第77
    頁背面至79頁、第80頁背面）。加以上開花旗銀行、新光銀
    行、萬泰銀行信用卡於核卡後之每筆交易，均係被告本人持
    卡或交予其公司同事刷卡消費一節，為被告所是認（見原審
    卷第37頁背面），堪認上開花旗銀行、新光銀行、萬泰銀行
    信用卡送達新歷公司，由新歷公司員工代為簽收後，應係被
    告至新歷公司領取；再依前述信用卡申請書上留存之聯絡電
    話係被告使用之電話、帳單寄送地址為新歷公司乙節，被告
    顯係藉此防免花旗銀行、新光銀行、萬泰銀行與被害人王永
    春事後發現上開信用卡係他人冒用王永春名義所申請之事實
    。是以，上開信用卡申請書上「王永春」簽名縱難認係被告
    所親簽，然綜合上開事證，被告顯然知情且有參與本件冒用
    王永春名義，向花旗銀行、新光銀行、萬泰銀行詐取上開信
    用卡之犯行。亦即被告與偽造上開信用卡申請書、新歷公司
    93年度各類所得扣繳暨免扣繳憑單後，持向各銀行詐取信用
    卡之人顯有犯意聯絡及行為分擔；起訴意旨認被告係收受他
    人向花旗銀行、新光銀行、萬泰銀行詐得之信用卡贓物後，
    持以盜刷使用，尚有誤會，附此敘明。
  (四)被告雖辯稱：上開花旗銀行、新光銀行、萬泰銀行信用卡係
    因被害人王永春先後於94年6 月15日、7 月19日、8 月11日
    、10月6 日透過我父親向我借錢9 萬元、4 萬元、3 萬元、
    3 萬元，共借款19萬元，並答應之後會拿一些信用卡給我消
    費，借多少就可以刷多少，卡債由被害人王永春清償，被害
    人王永春乃於94年9 、10月間給我花旗銀行信用卡1 張，於
    95年4 月間給我萬泰銀行信用卡2 張、新光銀行信用卡1 張
    云云（見原審卷第37頁背面）。然而，被害人王永春堅決否
    認曾向被告借錢及申請上開信用卡供被告使用乙事（見原審
    卷第70、71頁，本院卷第208 頁）。被告復陳稱其並未持有
    被害人王永春向其借錢之借據（見原審卷第92頁），故被告
    所為片面之詞是否屬實，令人懷疑。本件以被害人名義申請
    之花旗銀行信用卡之信用額度為12萬元、新光銀行信用卡信
    用額度為8 萬元、2 張萬泰銀行信用卡信用額度皆為3 萬5,
    000 元之事實，有財團法人金融聯合徵信中心信用卡資訊1
    份在卷可按（見97年度偵字第2380號卷第83頁）。設若被告
    所辯被害人王永春向其借款19萬元云云屬實，被告既自陳其
    與被害人王永春並未約定收取利息等情（見原審卷第92頁，
    本院卷第133 頁），足見被害人王永春僅需將上開花旗銀行
    、新光銀行信用卡交予被告，即足以抵償其積欠被告之借款
    ，何需再申請另外2 張萬泰銀行信用卡給被告？又被害人王
    永春要如何限制被告在其借款額度範圍內刷卡？再者，信用
    卡循環利息甚高，乃公眾週知之事，倘被害人王永春借錢時
    認為將來有能力清償，其理應無需多此一舉地申請信用卡供
    被告使用；又被告並未與被害人王永春約定借款利息，已如
    前述，此一借貸條件對被害人王永春極為有利，衡諸常情，
    被害人王永春應無可能在預見其若無法償還信用卡款項則需
    負擔鉅額循環利息之不利條件下，同意申請信用卡供被告使
    用（參見被告於原審準備程序所述，見原審卷第37頁背面）
    ？更何況其偽造上開新歷公司93年度各類所得扣繳暨免扣繳
    憑單之舉，將會令其本人遭到刑事追訴處罰。綜上以觀，被
    告辯稱被害人王永春向其借錢並提議申請信用卡讓其使用云
    云，實非合理。再據被告辯稱：是被害人王永春提議要申請
    信用卡給我消費、抵償債務，並表示初期無法還卡債，要求
    我每月還最低應繳金額，讓王永春保持信用良好云云（見原
    審卷第37頁背面），倘若實在，則被害人王永春主觀上應有
    承擔上開花旗銀行、新光銀行、萬泰銀行信用卡消費債務之
    真意，則其申請信用卡時，何以未在申請書上填寫其本人使
    用之電話，而係填載被告使用之電話？再依被告、被害人王
    永春、證人劉淇釬於原審所述，可知被害人王永春僅在台北
    居住約1 星期（見原審卷第38頁、第70頁背面、第73頁），
    然如上所述，本件花旗銀行、新光銀行、萬泰銀行信用卡之
    申請書所載之信用卡及帳單寄送地址卻為位於台北市之新歷
    公司，豈非徒增其領取信用卡及繳交帳款之不便？又查新光
    銀行行員於95年6 月7 日撥打上開信用卡申請書所載聯絡電
    話即0000000000號催繳卡債，卡員稱「沒收到帳單」，允今
    分行先繳，於同年月8 日再次去電，卡員稱「待會郵局繳」
    ，於同年月13日去電，卡員稱「今6 月13日會去繳」，於同
    年月27日撥打時，接聽者稱「已繳」即掛等情，有新光銀行
    催收紀錄1 份在卷可查（見原審卷第22頁）。而萬泰銀行行
    員於95年6 月9 日撥打0000000000號催繳時，本人稱「出差
    ，星期一處理」，於同年月12日去電，本人稱「有請同事處
    理，請確認是郵局繳嗎，若沒處理，明自行繳款」，於同年
    月15日去電，本人稱「儘速繳款」等情，亦有萬泰銀行催收
    資料1 份在卷可按（見95年度偵字第7390號卷第111 至113
    頁）。如前所述，被告自承0000000000號行動電話係證人熊
    鎮國交予其使用，參以證人熊鎮國證稱：被告使用該電話之
    期間從94年7 月15日到95年8 月25日等語（見97年度偵字第
    2380號卷第72、73頁），堪認上開銀行催繳電話應係被告所
    接聽無誤。被告雖又辯稱該行動電話係其公司員工所共用云
    云（見原審卷第37頁背面），然證人熊鎮國於本院業已證述
    ：該行動電話交給被告使用期間，有無其他人使用，我不知
    情等語( 本院卷第127 頁反面) ；況依常情，上開銀行人員
    打電話向持卡人催繳卡債時，理應會先確認接聽電話之人是
    否係持卡人本人，而被告既稱其同事都認識被害人王永春（
    見原審卷第92頁），倘若係被告之同事接到銀行之催繳電話
    ，理應不會佯裝係王永春本人，並與催收人員為上述不實對
    話，且縱係其同事接到電話，亦理應會轉告被告此事，方屬
    合理，然據被告所供，其同事未曾告知有銀行打電話催繳卡
    債一事（見原審卷第92頁），其此部分辯詞顯非合理，尚非
    可採，則被告於原審謊稱其並未接到銀行催繳電話云云，動
    機實屬可疑。再被告接獲上開銀行之催繳電話時，何以未告
    訴對方該支電話並非被害人王永春所使用，並將被害人王永
    春之電話號碼告訴銀行行員，卻反而佯裝其係王永春本人並
    表示其有繳還卡債之意？更值懷疑。
  (五)至於被告使用上開花旗銀行信用卡期間，有繳交94年10月份
    之帳款3,000 元（該月消費金額3 萬元，最低應繳金額1,00
    0 元）、94年11月份之帳款3,000 元（該月消費金額0 元，
    最低應繳金額1,542 元）、94年12月份之帳款4,000 元（該
    月消費金額0 元，最低應繳金額1184元），95年1 月份消費
    帳款2,000 元（該月消費金額1 萬4,989 元，最低應繳金額
    1,475 元）、95年2 月份消費帳款2,968 元（該月消費金額
    1 萬1,490 元，最低應繳金額2,968 元）、95年3 月份消費
    帳款4,483 元（該月消費金額4 萬7,194 元，最低應繳金額
    4,483 元），之後於95年4 、5 、6 、7 月皆有消費，然均
    未再繳交帳款乙情，有花旗銀行函覆原審之月結單13紙附卷
    可查（見97年度偵字第2380號卷第149 至161 頁）。又其使
    用上開新光銀行信用卡期間，於95年3 月份之消費金額為3
    萬1,058 元，並未繳交分文，於95年4 月份刷卡消費1 萬元
    ，有繳款3,200 元，95年5 月份以後即未再消費及繳帳款乙
    情，有新光銀行消費帳單1 份存卷可查（見原審卷第23頁）
    。另其使用上開2 張萬泰銀行信用卡期間，有繳交95年4 月
    份消費帳款1,000 元（該月消費金額2,590 元、最低應繳金
    額1,000 元），之後於95年5 月份消費2 萬790 元、95年6
    月份消費1 萬4,861 元，然未曾再繳交任何帳款之事實，則
    有萬泰銀行函覆原審之萬泰銀行信用卡帳款通知書4 紙附卷
    可證（見原審卷第14至18頁）。衡諸常情，被告既辯稱被害
    人王永春係以提供上開花旗銀行、新光銀行、萬泰銀行信用
    卡供其消費之方式抵償欠款，其豈有再替被害人王永春償還
    卡債徒增負擔之理？被告雖稱：因被害人王永春表示初期無
    法還卡債，要求我每月替其還最低應繳金額，讓被害人王永
    春保持信用良好云云（見原審卷第37頁背面），然而被害人
    王永春既知其無力償還信用卡債務，當無可能主動提議申請
    信用卡給被告使用，況被告亦無於被害人王永春完全未清償
    任何債務之情況下，猶心甘情願再另外出錢替被告償還卡債
    之可能，被告所辯顯悖於常情，堪認被告此舉應係恐上開花
    旗銀行、新光銀行、萬泰銀行信用卡因卡債未繳而被停卡，
    其為能繼續盜刷被害人王永春之信用卡，方繳納部分帳款，
    被告欲執此作為對其有利之證明，洵非可採。堪認本件上開
    花旗銀行、新光銀行、萬泰銀行信用卡確係被告與他人共同
    冒用被害人王永春名義申辦，俟取得信用卡後，再由其本人
    或交由其不知情之同事盜刷而完成附表二所示之交易。
  (六)再觀諸被告歷次辯解，其於臺灣臺中地方法院檢察署檢察官
    訊問時稱：「是王永春拿新光及萬泰銀行信用卡給我使用，
    我同一時間給他9 萬多元的現金，他同意我刷9 萬多元的額
    度。... 我父親王文燦有看到我拿9 萬多元給王永春，是我
    父親叫我幫王永春的忙」云云（見臺灣臺中地方法院檢察署
    97年度偵緝字第637 號卷第4 頁）；於97年5 月16日偵訊時
    辯稱：「我不只拿9 萬塊給被害人王永春，我至少拿給他1
    、20萬，我是從我帳戶領出來，交給我父親，王永春來德和
    村德和路76號，我父親交給他，我也在場，我分2 、3 次交
    給他；我錢交給父親，由我父親交給王永春，這件事情是我
    父親跟我講說他要拿錢，我就領錢交給我父親，由我父親交
    給他；信用卡是我父親交給我的，是王永春交給我父親，我
    們3 個人都在現場；因為王永春跟我借錢，所以說他把卡交
    給我，說我可以使用，且當初他在場，說我可以使用；王永
    春總共交給我3 張卡，這3 張信用卡的情形都是一樣，有新
    光銀行信用卡1 張，萬泰銀行信用卡2 張；新光銀行的信用
    卡先交給我，之後再同時交萬泰銀行的2 張信用卡給我父親
    ，我父親再交給我，我們3 人都在場；新光銀行這1 張信用
    卡、萬泰銀行這2 張信用卡，是王永春交給我父親，我父親
    再交給我，3 個都在現場，交的時間，我要回去再查證，交
    的地點就是德和村德和路76號我家」云云（見97年度偵字第
    2380號卷第48至50頁），於97年6 月4 日偵訊時辯稱：「拿
    到信用卡的時間我忘記了，第1 張卡是花旗銀行的信用卡，
    第2 張是新光銀行，第3 次是萬泰銀行，萬泰是算2 張，第
    1 張花旗是在94年，新光、萬泰銀行都在95年。我的錢都是
    94年就透過父親交給王永春。花旗銀行信用卡是94年王永春
    他拿到我德和路76之2 號住處交給我父親，再由我父親交給
    我。新光與萬泰銀行信用卡是95年，王永春打電話給我，我
    回來屏東後，王永春親手交給我，當時我父親不在，第1 次
    是在屏東民族路上，第2 次是民族路上附近的統聯，是分2
    次拿，是王永春親手交給我的」（見97年度偵字第2380號卷
    第55至59頁），於原審準備程序辯稱：「信用卡是王永春交
    給我的，是分2 次給我，第1 次是在94年9 、10月間給我花
    旗銀行信用卡，95年4 月同時給我萬泰銀行2 張、新光銀行
    1 張信用卡，因為我之前94年6 月15日、7 月19日、8 月11
    日、10月6 日分別借錢給他，總共借了19萬元，付款地點都
    是在我屏東住處，我父親都在場，當初他向我借錢時，我父
    親在旁邊聽到，我父親叫我借他，我沒有當場拿給他，我是
    陸續借給他，我是拿給我父親，我父親再把錢拿給他，我每
    次回屏東，我父親就叫我去領錢，我領完錢，他就打電話叫
    王永春來拿錢，我父親再當場把我給他的錢交給王永春；花
    旗銀行信用卡是他拿到我屏東住處給我，我父親也在場，新
    光、萬泰銀行信用卡是在屏東民族路兆豐金銀行轉角處交給
    我，因為我當時剛從台北搭統聯客運下來，我有跟他約好，
    當時有一個朋友陳先寶有看到他把信用卡交給我」云云（見
    原審卷第37頁背面至38頁）。被告對於其借予被害人王永春
    之金額、係於何時地向被害人王永春取得上開新光銀行及萬
    泰銀行信用卡、其父親於被害人王永春交付上開新光銀行及
    萬泰銀行信用卡時是否有在場等節，所辯明顯有所出入。再
    被告於原審所辯：我朋友陳先寶當場目睹被害人王永春將新
    光、萬泰銀行信用卡交給我云云，核與證人陳先寶於原審證
    稱：我從未見過王永春，我於94、95年左右，曾與被告一起
    從台北搭客運到屏東，被告與幾個人在交談，這幾個人裡面
    沒有在庭之王永春等語（見原審卷第90頁）不符，益徵其前
    開辯解並非實情，洵非可採。另被告於本院聲請傳訊之證人
    方友罕白隆( 原住民) 雖到庭陳述：我曾在屏東市統聯客運
    前，看到王永春拿2 個信封給被告，我不知道信封裡面裝什
    麼，但我有聽到王永春跟被告說利息你要負責去繳，當時我
    在統聯客運車站等人，被告和王永春在統聯客運對面騎樓，
    我剛好出來抽菸，就有聽到，他們距離我大約8 公尺云云，
    然此為被害人王永春所否認，被害人王永春復陳述：我沒有
    見過方友罕白隆等語( 本院卷第242 至245 頁) ；則證人方
    友罕白隆所述是否真實，即有可疑；況且，證人方友罕白隆
    所述王永春拿2 個信封給被告云云，並不能證明被害人王永
    春確有交付信用卡予被告之事實；再者，證人方友罕白隆如
    確係對被告有利之證人，被告理應於其涉案之初，即聲請傳
    訊，方符常理，乃被告竟於本案歷經檢察官偵查、原審法院
    及本院審理期間，長達2 年，均未提及證人方友罕白隆知悉
    上情，迄至本院辯論終結後，始具狀聲請再開辯論並請求傳
    訊證人方友罕白隆，顯然有違常情；又依據上開證人方友罕
    白隆所述，其在馬路邊偶然看見被告及被害人王永春2 人，
    在相距約8 公尺之遙，竟能清楚聽見其2 人之對話，並於事
    隔5 、6 年後，依然記得被害人王永春對被告所說之話語，
    核與常理有違；故證人方友罕白隆之證詞，不能採為有利於
    被告之認定。
  (七)至於證人即被告父親王文燦於97年6 月4 日偵訊時證稱：因
    被告借錢給被害人王永春，被害人王永春說要辦信用卡給被
    告，被害人王永春透過我交給被告之信用卡有1 張云云（見
    97年度偵字第2380號卷第57頁），雖與同日被告一同接受偵
    訊時所辯：花旗銀行信用卡是94年間王永春拿到其德和路76
    之2 號住處交給我父親，再由我父親交給我，新光與萬泰銀
    行信用卡是95年間，王永春打電話給我，我回來屏東後，王
    永春親手交給我，當時我父親不在云云（見97年度偵字第
    2380號卷第56頁）相符，然顯與被告先前於97年5 月16日偵
    訊所辯：被害人王永春共交給我3 張信用卡，新光銀行信用
    卡先交給我，之後再同時交萬泰銀行2 張信用卡給我父親，
    我父親再交給我，我們3 人都在場云云（見97年度偵字第23
    80號卷第49頁）有所出入；佐以證人王文燦自承：我於被害
    人王永春誤以為本件犯行是我另1 個兒子王宗義所為，而對
    王宗義提出告訴時，即已知悉被害人王永春申辦花旗銀行、
    新光銀行、萬泰銀行信用卡交付被告，以向被告借款乙事（
    見97年度偵字第2380號卷第59頁），然其於被害人王永春對
    王宗義提出告訴之案件接受檢察事務官詢問時，竟完全未提
    及上開有利於王宗義之事證，實有違常情；參以被告於偵訊
    時稱：我刷完信用卡後，將信用卡交由我父親還給被害人王
    永春云云（見97年度偵字第2380號卷第91頁），然王文燦於
    歷次偵訊時均未提及此事，有其歷次筆錄可查（見95年度偵
    字第7390號卷第81、82頁、97年度偵字第2380號卷第55至60
    頁）；足見證人王文燦於97年6 月4 日所證應係為迴護被告
    而與被告勾串杜撰之詞，洵非可採。
  (八)再被告於原審審理時雖另辯稱：後來王永春不肯寫借據，王
    永春與我父親發生衝突，王永春才會去報警；是因為王永春
    要求我幫忙繳信用卡，所以我才叫王永春簽借據作為保障云
    云（見原審卷第92頁）。然被告於原審準備程序卻稱：王永
    春要求我繳最低應繳金額，我都有幫忙繳，至95年5 、6 月
    間，我父親要王永春結帳、寫借據，王永春不肯，我才不願
    意繼續替王永春繳帳款云云（見原審卷第37頁背面）。被告
    對於何以要求被害人王永春寫借據乙節說法已非一致；又衡
    諸一般生活經驗，債權人為確保債務人將來清償債務，理應
    會在將款項借予債務人之前或之時即要求債務人書立借據，
    被告前開辯詞顯不符常情。再依被告所陳，其借款時既未要
    求被害人王永春寫借據、支付利息，亦未約定何時還錢（見
    原審卷第92頁），而如前所述，被告確有繳交數月份之部分
    信用卡帳款，則其後來何以突然要求被害人王永春寫借據，
    復因王永春拒絕寫借據，即不再繼續繳交信用卡帳款，亦非
    合理。參以證人王文燦先後因其子王宗義、王上仁涉嫌本案
    而接受檢察官訊問時，均有迴護王宗義、王上仁之情形，然
    卻始終未曾提及被告所辯因被害人王永春拒絕寫借據，王文
    燦與王永春發生衝突，王永春因此報警指稱信用卡遭盜刷之
    極有利於王宗義、王上仁之事，有其前開偵訊筆錄可查，被
    告所為前開辯解殊難採信。復參以被害人王永春至警局報案
    時，並未指稱係遭被告冒名申請信用卡，有其警詢筆錄可稽
    （參見警卷第3 、4 頁），倘其有意逃避債務或誣陷被告，
    其既知悉上開信用卡係被告持有，理應會在報警時即一口咬
    定係被告冒名申請，而無須採取如此迂迴的方式，又其嗣後
    在歷次偵訊及原審審理時均未曾明確指稱係被告冒用其名義
    申請信用卡盜刷一事，有其偵訊筆錄及審判期日筆錄可查，
    堪認被害人王永春應非為規避債務或入被告於罪，方為前開
    證詞，被害人王永春證詞應非虛妄。另被告於本院辯以：因
    為我欠同事徐添財28,000元，所以我拿其中一張萬泰銀行信
    用卡給徐添財去刷卡，結果徐添財拿給林清漂、李三和、林
    永裕3 人去刷卡，他們刷卡的金額是28,000元，徐添財已經
    過世云云( 本院卷第131 頁反面、第133 頁) ，經本院調取
    全國林清漂、李三和、林永裕之個人基本資料及臺灣高等法
    院被告前案紀錄表( 本院卷第頁152 頁至第204 頁) 供被告
    比對，被告竟稱都不符合，致本院無從調查，被告此部分辯
    解，不能證明，自難採酌。
  (九)被告又辯稱：發卡銀行對於信用卡申請書所檢附之證明文件
    及簽帳單上簽名之真正，應予實質審查，本件發卡銀行亦有
    疏失云云，並聲請函查銀行核發信用卡及審查商店請款之程
    序、發卡銀行與信用卡特約商店及收單機構所簽之定型化契
    約書（見原審卷第38頁背面、91頁，本院卷第139 頁）。然
    查一般人僅需填寫信用卡申請書、檢附身分證正反面影本、
    收入或財力證明即可向金融機構申請信用卡，乃公眾週知之
    常識，本件申辦上開信用卡之人確有檢附被害人王永春之身
    分證影本及偽造之內容為王永春於93年1 月至12月任職於新
    歷公司、所得總額61萬元之新歷公司93年度各類所得扣繳暨
    免扣繳憑單，已如前述，故花旗銀行、新光銀行、萬泰銀行
    審查後核發上開信用卡，並無任何違情悖理之處，況根據銀
    行核發信用卡之程序亦無法判斷本件信用卡是否係被告冒名
    申請，難認有何再為函查之必要；再者，本院認為發卡銀行
    審查特約商店請款之程序、發卡銀行與信用卡特約商店及收
    單機構間所簽訂之契約，均與本案爭點即被告是否冒用被害
    人王永春名義申請信用卡並持以盜刷乙節並無直接關聯性，
    本院認為無函查之必要。至於被告所陳應查明被害人王永春
    之身分證是否有遺失（見原審卷第93頁），然原審已認定被
    告應係於被害人王永春與其在台北同住之期間內，在被害人
    王永春未察覺之情形下取走王永春之身分證，且於影印完畢
    後旋置回原處，已說明如前，則被害人王永春既然自始至終
    未發覺其身分證曾脫離其持有，自無可能報警或掛失，被告
    此部分聲請尚無調查之必要。至於證人王永春於原審雖稱其
    身分證曾於10年前遺失1 、2 次等語（見原審卷第70頁），
    然此距離本案已有數年之隔，應與本案無涉，附此敘明。
  (十)綜上所述，本件已可證明花旗銀行、新光銀行、萬泰銀行信
    用卡均係被告與不詳人士未經被害人王永春同意或授權，以
    前述手段冒用被害人王永春名義所申請取得，之後並由被告
    本人或利用其不知情之公司同事持至各特約商店盜刷。被告
    所辯，均係飾卸之詞，一無可採。本件事證明確，被告犯行
    洵堪認定。
二、新舊法比較：
    按行為後法律有變更者，適用行為時之法律。但行為後之法
    律有利於行為人者，適用最有利於行為人之法律，刑法第2
    條第1 項定有明文，茲因被告行為後，刑法於94年2 月2 日
    以華總一義字第09400014901 號令修正公布，並自95年7 月
    1 日起施行；又關於量刑前之決定應適用法律階段，須綜合
    罪刑有關之共犯、未遂犯、想像競合犯、牽連犯、連續犯、
    結合犯，以及累犯加重、自首減輕暨其他法定加減原因（如
    身分加減）等一切情形，綜其全部罪刑之結果而為比較後，
    始得依刑法第2 條第1 項之規定，決定應適用之構成要件、
    加重減輕事由等相關新舊法律，再依所決定適用之新舊法，
    依法量刑（最高法院24年度刑庭總會決議( 二) 、95年第8
    次刑庭會議決議參照）。
  1.刑法第33條涉及法定最低罰金刑之規定業經修正，修正後刑
    法第33條第5 款規定「罰金：新臺幣一千元以上，以百元計
    算之」，與修正前刑法第33條第5 款規定「罰金：一元以上
    」不同。經比較新舊法結果，以舊法較有利於被告，故依刑
    法第2 條第1 項前段規定，本案關於法定刑罰金部分，自應
    適用行為時之法律即修正前刑法第33條第5 款規定科處（依
    最高法院95年台上字第6958號、7024號判決要旨此部分修正
    應比較新舊法）。
  2.又關於共同正犯部分，被告行為時之刑法第28條規定：「二
    人以上共同實施犯罪之行為者，皆為正犯」，現行刑法第28
    條規定：「二人以上共同實行犯罪之行為者，皆為正犯」，
    亦即現行刑法係將原來共同正犯之共同「實施」犯罪，改為
    共同「實行」犯罪，剔除完全未參與犯罪相關行為「實行」
    之「陰謀共同正犯」及「預備共同正犯」，是現行刑法關於
    共同正犯之可罰性要件之範圍業已限縮，乃屬行為可罰性要
    件之變更，自應為新舊法律之比較適用；本件被告無論依修
    正前後規定，均構成共同正犯，經比較修正前、後關於共同
    正犯之規定，適用現行刑法第28條之規定，並未較有利於被
    告。
  3.又修正後刑法第56條規定，業已刪除連續犯之規定。故連續
    數行為而犯同一罪名，依修正前刑法第56條規定，應以一罪
    論，但得加重其刑；而依修正後規定，則已無連續犯可資適
    用，即應將各次犯行以數罪併合處罰，是以適用修正前關於
    連續犯之規定，對被告自係較為有利。
  4.修正後刑法第55條規定，業已廢除牽連犯之規定。故犯一罪
    而其方法或結果之行為犯他罪名者，依修正前刑法第55條後
    段規定，認屬牽連犯，應從一重處斷；但依修正後刑法第55
    條規定，則已無牽連犯可資適用，即應將各該犯行以數罪併
    合處罰。是以適用修正前關於牽連犯之規定，自係較為有利
    。
  5.綜上，依前開決議整體比較結果，本件以修正前之刑法規定
    較有利於被告，爰依刑法第2 條第1 項前段之規定，適用行
    為時即修正前之舊法。
  6.再關於易科罰金折算標準，修正前刑法第41條第1 項前段規
    定：「犯最重本刑為5 年以下有期徒刑以下之刑之罪，而受
    6 個月以下有期徒刑或拘役之宣告，因身體、教育、職業、
    家庭之關係或其他正當事由，執行顯有困難者，得以1 元以
    上3 元以下折算1 日，易科罰金。」又易科罰金折算標準，
    依修正前罰金罰鍰提高標準條例第2 條前段（現已刪除）規
    定，就其原定數額提高為100 倍折算1 日，即以銀元300 元
    （新臺幣900 元）折算為1 日。惟修正後刑法第41條第1 項
    前段則規定：「犯最重本刑為5 年以下有期徒刑以下之刑之
    罪，而受6 個月以下有期徒刑或拘役之宣告者，得以新臺幣
    1 千元、2 千元或3 千元折算1 日，易科罰金。」比較修正
    前後之易科罰金折算標準，以修正前刑法之規定，較有利於
    行為人（此易科罰金折算標準，係於量刑後始應決定之事項
    ，無與量刑前所應適用之法律一併綜合比較）。
三、論罪科刑：
  (一)按在信用卡背面簽名欄簽名，就形式上觀之，即足以表示信
    用卡之簽名者於信用卡有效期限內有權使用該信用卡之辨識
    及證明，非依習慣或特約表示一定用意之證明，性質上係屬
    刑法第210 條之私文書（最高法院91年度台上字第5209號、
    91年度台上字第4004號判決參照）。再按「簽帳單」係持卡
    人所簽署，用以證明所消費之金額，並同意依照信用卡使用
    規定，一經使用或訂購物品，均應按所示之全部金額，付款
    予發卡銀行之文書，屬於持卡人所製作之私文書（最高法院
    91年度臺上字第4531號判決意旨參照）。
  (二)被告與上開不詳男子冒用被害人王永春名義，偽造信用卡申
    請書及新歷公司93年度各類所得扣繳暨免扣繳憑單，向花旗
    銀行、新光銀行、萬泰銀行詐取信用卡後，復偽造信用卡背
    面簽名條及簽帳單等私文書，持以刷卡消費，分別詐得附表
    二所示商品，足以生損害於附表二所示特約商店、王永春及
    花旗銀行、新光銀行、萬泰銀行對於信用卡授權交易管理之
    正確性，核其所為，係犯刑法第216 條、第210 條之行使偽
    造私文書罪及同法第339 條第1 項之詐欺取財罪。其偽造署
    押之行為係偽造私文書之階段行為，又偽造私文書之低度行
    為，應為行使之高度行為所吸收，均不另論罪。又被告辯以
    ：附表二編號第15號消費金額6,400 元，銀行沒有付錢給商
    家云云，然本件發卡銀行及商家均係被告盜刷信用卡犯行之
    被害人，被告於完成刷卡並取得商品時，其詐欺取財犯行即
    屬既遂，至於發卡銀行有無給付刷卡金額予商家，不影響被
    告詐欺取財犯行既遂之認定，附此敘明。
  (三)被告就上開行使偽造私文書（偽造信用卡申請書、新歷公司
    93年度各類所得扣繳暨免扣繳憑單後持以行使部分）及詐欺
    取財（詐取上開銀行信用卡部分）犯行，與上開不詳成年男
    子間，有犯意聯絡及行為分擔，為共同正犯。再被告自承附
    表二所示消費中，有些係其將信用卡交給其公司同事刷卡使
    用，其告知同事稱該些信用卡係被害人王永春所有，王永春
    同意讓其使用，其同事也是簽王永春之名等情( 惟無法區分
    哪幾筆交易係其同事所為，見原審卷第38頁、第92頁背面）
    。既查無其他證據證明其同事知悉上開信用卡係被告冒用被
    害人王永春名義申辦之事實，堪認被告係利用不知情之同事
    為此部分行使偽造文書及詐欺取財犯行（即被告之同事持上
    開信用卡刷卡消費而詐取商品部分），應係間接正犯。公訴
    意旨漏未認定此節，尚有疏漏，附此敘明。
  (四)公訴人就被告與共犯所為偽造上開花旗銀行、新光銀行、萬
    泰銀行信用卡申請書及新歷公司93年度各類所得扣繳暨免扣
    繳憑單後，持以向各該銀行行使，詐得前開信用卡，再於上
    開信用卡背面簽名條內偽造王永春簽名部分之犯行，雖未據
    起訴，然既與已起訴部分具有連續犯之裁判上一罪關係，本
    院自得併予審理。
  (五)被告先後多次行使偽造私文書及詐欺取財行為，各時間緊接
    、手段相同，所犯分別係構成要件相同之罪名，顯係分別基
    於概括犯意反覆為之，皆為連續犯，應分別依修正前刑法第
    56之規定以一罪論，並均加重其刑。
  (六)被告係以行使偽造私文書之手段，詐取如附表一所示之信用
    卡，再由被告親自、或利用不知情之人持至各特約商店盜刷
    而詐取商品，其所犯行使偽造私文書與詐欺取財2 罪間，有
    方法目的之牽連關係，為牽連犯，應依修正前刑法第55條之
    規定，從一重論以刑法第216 條、第210 條之行使偽造私文
    書罪。
四、至於公訴意旨雖以：被告明知附表一所示之信用卡，係不詳
    之人於94年8 月30日前某日，偽造被害人王永春在新歷公司
    之93年度扣繳憑單，再持該偽造之扣繳憑單及不詳方法取得
    之被害人王永春身分證影本，偽造信用卡申請書，冒用被害
    人王永春名義向花旗銀行、新光銀行及萬泰銀行提出申請，
    致花旗銀行、新光銀行、萬泰銀行陷於錯誤所核發，上開4
    張信用卡均屬詐欺所得之贓物，竟仍基於收受贓物之概括犯
    意，於94年9 、10月間起至95年4 月間止，先後予以收受，
    認被告係涉犯刑法第349 條第1 項之收受贓物罪嫌云云。然
    而上開花旗銀行、新光銀行、萬泰銀行信用卡均係被告與上
    開不詳男子共同以前述行使偽造私文書之方式向各銀行詐欺
    取得乙情，業經本院認定如前，公訴意旨認被告係基於收受
    贓物之犯意，向他人收受冒用被害人王永春名義申請之信用
    卡贓物，而以收受贓物罪相繩，尚有未恰，本應就此為無罪
    之諭知，惟因公訴人認與上揭有罪部分，具有牽連犯之裁判
    上一罪之關係，爰不另為無罪之諭知。
五、原審認被告罪證明確，因而適用刑法刑法第2 條第1 項前段
    、第28條（修正前）、第56條（修正前）、第216 條、第
    210 條、第339 條第1 項、第55條（修正前）、第41條第1
    項前段（修正前）、第219 條，中華民國九十六年罪犯減刑
    條例第2 條第1 項第3 款、第7 條、第9 條，刑法施行法第
    1 條之1 ，廢止前罰金罰鍰提高標準條例第2 條，現行法規
    所定貨幣單位折算新臺幣條例第2 條規定，並審酌被告為貪
    圖小利，竟與他人冒用被害人王永春名義，詐取上開花旗銀
    行、新光銀行、萬泰銀行信用卡，復持以盜刷詐取特約商店
    之財物，造成特約商店受有財產上損害，亦對被害人王永春
    及上開金融機構造成危害，價值觀念偏差，應予導正，犯後
    猶飾詞辯解，未與被害人和解，毫無悔意，暨考量其素行良
    好、無前科（有臺灣高等法院被告前案紀錄表在卷可按），
    與被害人王永春係堂叔姪關係，所獲不法利益、智識程度及
    生活狀況等一切情狀，量處有期徒刑10月。又說明按中華民
    國九十六年罪犯減刑條例業經總統於96年7 月4 日公布，自
    同年7 月16日施行，本件被告犯罪時間係在96年4 月24日以
    前，經核並無該條例第3 條所列不予減刑之情形，應依中華
    民國九十六年罪犯減刑條例第2 條第1 項第3 款規定，減其
    宣告刑刑期2 分之1 即有期徒刑5 月，並依同條例第9 條、
    修正前刑法第41條第1 項前段規定，諭知以銀元佰元即新
    臺幣玖佰元折算壹日之易科罰金之折算標準。再敘明沒收部
    分：1.按縱署押、印文為文書之一部，偽造署押、偽造印文
    之行為應吸收於偽造文書行為，而無須另行論罪，然若未將
    偽造之文書沒收者，仍應依刑法第219 條將偽造之署押、印
    文沒收（最高法院27年上字第2597號判例意旨參照）。本件
    如附表一所示偽造之花旗銀行、新光銀行、萬泰銀行信用卡
    申請書上之「王永春」署名，均屬偽造之署押，不問屬於犯
    人與否，均應依刑法第219 條規定沒收之；至於上揭信用卡
    申請書及新歷公司93年度各類所得扣繳暨免扣繳憑單，業經
    移轉交付予各銀行，已非被告所有，另被告冒用王永春名義
    申請之如附表一所示之信用卡，依發卡銀行與客戶之約定，
    為各銀行所有，並非被告所有之物，自均不得宣告沒收，惟
    各信用卡背面簽名條上偽造之王永春署名各1 枚，不問屬於
    犯人與否，均應依刑法第219 條之規定予以宣告沒收。至於
    被告雖另辯稱：其並未於上開花旗銀行、新光銀行、萬泰銀
    行信用卡背面簽「王永春」之名，信用卡背面是空白的云云
    （見本院卷第92頁正反面），然依一般信用卡交易習慣，特
    約商店店員於客人在消費簽帳單上簽名後，皆會核對該簽名
    是否與信用卡背面簽名條內之持卡人簽名相符，以防免盜刷
    信用卡之情形發生，若發現信用卡背面並無持卡人之簽名，
    亦理應會要求持卡人當場簽名，則被告及其同事既已持上開
    4 張信用卡完成附表二所示多筆交易，依理上開信用卡背面
    簽名條內當已偽造有王永春之簽名，是以被告此部分辯解，
    自非可採，附此敘明。2.又附表二編號24、26至36、39至51
    、54 之 簽帳單店家存查聯雖均未經扣案，惟既已經檢察官
    調得影本附卷，是以上開簽帳單店家存查聯上偽造之「王永
    春」、「WANG」署名，依刑法第219 條之規定，不問屬於犯
    人與否，均併予宣告沒收之；另附表二所示其餘簽帳單店家
    存查聯上雖亦應有偽造持卡人「王永春」之署名（惟附表二
    編號7、21 、22部分因係以電話語音消費，故無簽帳單），
    然因各該簽帳單均已逾國際組織及收單行規定之調閱期限、
    保留期限而無法調得，有萬泰銀行、新光銀行、財團法人聯
    合信用卡處理中心、香港商上海匯豐銀行股份有限公司回函
    各1 份、花旗銀行刑事陳報狀1 紙及中國信託商業銀行刑事
    陳報狀2 紙附卷可查（見本院卷第14、21、25、43至45、47
    、49、52頁），參酌目前社會型態，信用卡交易極為普及，
    交易量亦極龐大，而上開盜刷消費之簽帳單既已逾收單銀行
    之調閱期限，尚難期待各收單銀行仍會留存上開簽帳單，衡
    情應已將上開簽帳單丟棄銷毀較符常情，從而上開簽帳單上
    偽造之署押既已滅失，自無從予以沒收；至於附表所示店家
    存查聯簽帳單，已經被告持以行使，供特約商店核對消費情
    形所用，要非被告所有，是不就該些簽帳單為沒收之宣告；
    再者，上開信用卡簽帳單影本，乃各該銀行向特約商店調出
    後，予以影印保存，用以佐證被告確曾持上開信用卡盜刷消
    費之事實，是該些簽帳單影本上之「王永春」、「WANG」署
    名，固非真正，但究非被告所偽造，而係各該銀行拷貝被告
    所偽造之簽帳單原本所致，雖不妨作為認定被告為本件犯行
    之證據，但因非被告所偽造，且為各該銀行所有，依法自不
    得宣告沒收等情。經核原判決認事用法，均無不合，量刑亦
    屬允當。被告上訴意旨否認犯罪並指摘原判決不當，為無理
    由，應予駁回。
據上論斷，應依刑事訴訟法第368條，判決如主文。
本案經檢察官高碧霞到庭執行職務。
中    華    民    國  100     年    3     月    17    日
                  刑事第九庭    審判長法  官    莊秋桃
                                      法  官    田平安
                                      法  官    范惠瑩
以上正本證明與原本無異。
如不服本判決應於收受本判決後10日內向本院提出上訴書狀，其
未敘述上訴理由者，並得於提起上訴後10日內向本院補提理由書
狀（均須按他造當事人之人數附繕本）「切勿逕送上級法院」。
中    華    民    國  100     年    3     月    17    日
                                      書記官    戴育婷
附錄本案所犯法條全文
中華民國刑法第216條
行使第 210 條至第 215 條之文書者，依偽造、變造文書或登載
不實事項或使登載不實事項之規定處斷。
中華民國刑法第210條
偽造、變造私文書，足以生損害於公眾或他人者，處 5 年以下
有期徒刑。
中華民國刑法第339條
意圖為自己或第三人不法之所有，以詐術使人將本人或第三人之
物交付者，處 5 年以下有期徒刑、拘役或科或併科 1 千元以下
罰金。
以前項方法得財產上不法之利益或使第三人得之者，亦同。
前二項之未遂犯罰之。
附表一
┌──┬──────┬──────┬────────┬───┬──────┬──────┐
│編號│  發卡日期  │發卡銀行    │卡            號│卡  別│信用額度（單│偽造之署押及│
│    │            │            │                │      │位：新臺幣）│數量        │
├──┼──────┼──────┼────────┼───┼──────┼──────┤
│ 1  │94年10月5日 │美商花旗銀行│0000000000000000│MASTER│12萬元      │信用卡申請書│
│    │            │            │                │      │            │上偽造之「王│
│    │            │            │                │      │            │永春」署名1 │
│    │            │            │                │      │            │枚、信用卡背│
│    │            │            │                │      │            │面簽名條內偽│
│    │            │            │                │      │            │造之王永春署│
│    │            │            │                │      │            │名1枚       │
├──┼──────┼──────┼────────┼───┼──────┼──────┤
│ 2  │94年11月4日 │新光商業銀行│0000000000000000│MASTER│8萬元       │信用卡申請書│
│    │            │            │                │      │            │上偽造之「王│
│    │            │            │                │      │            │永春」署名2 │
│    │            │            │                │      │            │枚、信用卡背│
│    │            │            │                │      │            │面簽名條內偽│
│    │            │            │                │      │            │造之王永春署│
│    │            │            │                │      │            │名1 枚      │
├──┼──────┼──────┼────────┼───┼──────┼──────┤
│ 3  │95年3月24日 │萬泰商業銀行│0000000000000000│VISA  │3萬5,000元  │信用卡申請書│
│    │            │            │                │      │            │上偽造之「王│
│    │            │            │                │      │            │永春」署名4 │
│    │            │            │                │      │            │枚、左列2 張│
│    │            │            │                │      │            │信用卡背面簽│
│    │            │            │                │      │            │名條內偽造之│
│    │            │            │                │      │            │王永春署名共│
├──┼──────┼──────┼────────┼───┼──────┤2枚         │
│ 4  │95年3月27日 │萬泰商業銀行│0000000000000000│MASTER│3萬5,000元  │            │
└──┴──────┴──────┴────────┴───┴──────┴──────┘
附表二
┌──┬──────┬────┬────────┬──────┬──────────┐
│編號│  時    間  │消費金額│發卡銀行及卡號  │ 特約商店   │  偽造之署押及數量  │
│    │            │（單位：│                │ 名    稱   │                    │
│    │            │新臺幣）│                │            │                    │
├──┼──────┼────┼────────┼──────┼──────────┤
│ 1  │94年10月19日│3萬元   │花旗銀行00000000│中國石油新生│因消費簽帳單已逾調閱│
│    │            │        │00000000        │北路站      │期限而滅失，無從查證│
│    │            │        │                │            │偽造之署押及數量    │
├──┼──────┼────┼────────┼──────┼──────────┤
│ 2  │95年1 月7日 │4,979元 │同上            │LA NEW第24店│同上                │
├──┼──────┼────┼────────┼──────┼──────────┤
│ 3  │95年1 月8日 │2,120元 │同上            │LA NEW第24店│同上                │
├──┼──────┼────┼────────┼──────┼──────────┤
│ 4  │95年1 月6日 │6,900元 │同上            │神農山莊有限│同上                │
│    │            │        │                │公司        │                    │
├──┼──────┼────┼────────┼──────┼──────────┤
│ 5  │95年2 月5日 │990元   │同上            │御書園有限公│同上                │
│    │            │        │                │司          │                    │
├──┼──────┼────┼────────┼──────┼──────────┤
│ 6  │95年2 月9日 │1萬元   │同上            │飛鷹國際開發│同上                │
│    │            │        │                │有限公司    │                    │
├──┼──────┼────┼────────┼──────┼──────────┤
│ 7  │95年2 月16日│1 萬500 │同上            │東森得易購股│以電話使用信用卡消費│
│    │            │元分12期│                │份有限公司  │，故毋須在簽帳單上簽│
│    │            │，1 期  │                │            │名                  │
│    │            │875 元  │                │            │                    │
├──┼──────┼────┼────────┼──────┼──────────┤
│ 8  │95年2 月18日│615元   │同上            │屈臣氏萬大分│因消費簽帳單已逾調閱│
│    │            │        │                │公司        │期限而滅失，無從查證│
│    │            │        │                │            │偽造之署押及數量    │
├──┼──────┼────┼────────┼──────┼──────────┤
│ 9  │95年3 月11日│2,100元 │同上            │臺灣大哥大中│同上                │
│    │            │        │                │和店        │                    │
├──┼──────┼────┼────────┼──────┼──────────┤
│ 10 │95年3 月11日│4,800元 │同上            │奇斯美商行  │同上                │
├──┼──────┼────┼────────┼──────┼──────────┤
│ 11 │95年3 月12日│1,700元 │同上            │全家歡旅店  │同上                │
├──┼──────┼────┼────────┼──────┼──────────┤
│ 12 │95年3 月27日│6100元  │同上            │奇斯美商行  │同上                │
├──┼──────┼────┼────────┼──────┼──────────┤
│ 13 │95年3 月30日│400元   │同上            │頂好Wellcome│同上                │
├──┼──────┼────┼────────┼──────┼──────────┤
│ 14 │95年3 月30日│1,219元 │同上            │頂好Wellcome│同上                │
├──┼──────┼────┼────────┼──────┼──────────┤
│ 15 │95年3 月31日│3萬元   │同上            │中國石油新生│同上                │
│    │            │        │                │北路站      │                    │
├──┼──────┼────┼────────┼──────┼──────────┤
│ 16 │95年4 月18日│1萬元   │同上            │中國石油新生│同上                │
│    │            │        │                │北路站      │                    │
├──┼──────┼────┼────────┼──────┼──────────┤
│ 17 │95年5 月3日 │200元   │同上            │丹堤咖啡衡陽│同上                │
│    │            │        │                │店          │                    │
├──┼──────┼────┼────────┼──────┼──────────┤
│ 18 │95年5 月15日│1,519元 │同上            │頂好Welcome │同上                │
├──┼──────┼────┼────────┼──────┼──────────┤
│ 19 │95年5 月16日│150元   │同上            │丹堤咖啡衡陽│同上                │
│    │            │        │                │店          │                    │
├──┼──────┼────┼────────┼──────┼──────────┤
│ 20 │95年5 月19日│2,372元 │同上            │合峰生鮮超市│同上                │
├──┼──────┼────┼────────┼──────┼──────────┤
│ 21 │95年5 月24日│2,484 元│同上            │東森購物百貨│以電話使用信用卡消費│
│    │            │分9 期，│                │股份有限公司│，故毋須在簽帳單上簽│
│    │            │1期276元│                │            │名                  │
├──┼──────┼────┼────────┼──────┼──────────┤
│ 22 │95年5 月24  │3978元分│同上            │東森購物百貨│以電話使用信用卡消費│
│    │日          │9 期，1 │                │股份有限公司│，故毋須在簽帳單上簽│
│    │            │期442 元│                │            │名                  │
├──┼──────┼────┼────────┼──────┼──────────┤
│ 23 │95年5 月22日│190元   │同上            │丹堤咖啡衡陽│因消費簽帳單已逾調閱│
│    │            │        │                │店          │期限而滅失，無從查證│
│    │            │        │                │            │偽造之署押及數量    │
├──┼──────┼────┼────────┼──────┼──────────┤
│ 24 │95年3 月17日│1,600元 │新光銀行00000000│全家歡旅店  │「王永春」署名1枚   │
│    │1 時1 分    │        │00000000號      │            │                    │
├──┼──────┼────┼────────┼──────┼──────────┤
│ 25 │95年3 月25日│6,400元 │同上            │奇斯美商行  │因消費簽帳單已逾調閱│
│    │1 時36分    │        │                │            │期限而滅失，無從查證│
│    │            │        │                │            │偽造之署押及數量    │
├──┼──────┼────┼────────┼──────┼──────────┤
│ 26 │95年3 月26日│1,969元 │同上            │好吃多風味館│「王永春」署名1枚   │
│    │18時45分    │        │                │衡陽店      │                    │
├──┼──────┼────┼────────┼──────┼──────────┤
│ 27 │95年3 月28日│1,089元 │同上            │好吃多風味館│「王永春」署名1枚   │
│    │19時8 分    │        │                │            │                    │
├──┼──────┼────┼────────┼──────┼──────────┤
│ 28 │95年3 月31日│2 萬元  │同上            │中國石油新生│「王永春」署名1枚   │
│    │16時7 分    │        │                │北路站      │                    │
├──┼──────┼────┼────────┼──────┼──────────┤
│ 29 │95年4 月18日│1 萬元  │同上            │中國石油新生│「WANG」署名1枚     │
│    │12時37分    │        │                │北路站      │                    │
├──┼──────┼────┼────────┼──────┼──────────┤
│ 30 │95年4 月13日│1,000元 │萬泰銀行00000000│新華航業股份│「WANG」署名1枚     │
│    │20時17分    │        │00000000號      │有限公司    │                    │
├──┼──────┼────┼────────┼──────┼──────────┤
│ 31 │95年4 月15日│1,919元 │同上            │頂好Wellcome│「WANG」署名1枚     │
│    │22時50分    │        │                │東園店      │                    │
├──┼──────┼────┼────────┼──────┼──────────┤
│ 32 │95年4 月15日│800元   │同上            │新華航業股份│「WANG」署名1枚     │
│    │20時19分    │        │                │有限公司    │                    │
├──┼──────┼────┼────────┼──────┼──────────┤
│ 33 │95年4 月16日│440元   │同上            │御書園有限公│「WANG」署名1枚     │
│    │16時58分    │        │                │司          │                    │
├──┼──────┼────┼────────┼──────┼──────────┤
│ 34 │95年4 月18日│2,640元 │同上            │新華航業股份│「WANG」署名1枚     │
│    │20時40分    │        │                │有限公司    │                    │
├──┼──────┼────┼────────┼──────┼──────────┤
│ 35 │95年4 月21日│3,391元 │同上            │立榮航空-馬 │「WANG」署名1枚     │
│    │15時37分    │        │                │祖          │                    │
├──┼──────┼────┼────────┼──────┼──────────┤
│ 36 │95年5 月1日 │1,042元 │同上            │頂好Wellcome│「WANG」署名1枚     │
│    │12時3 分    │        │                │東園店      │                    │
├──┼──────┼────┼────────┼──────┼──────────┤
│ 37 │95年5 月5日 │160元   │同上            │丹堤咖啡衡陽│因消費簽帳單已逾調閱│
│    │            │        │                │店          │期限而滅失，無從查證│
│    │            │        │                │            │偽造之署押及數量    │
├──┼──────┼────┼────────┼──────┼──────────┤
│ 38 │95年5 月11日│398元   │同上            │丹堤咖啡衡陽│因消費簽帳單已逾調閱│
│    │            │        │                │店          │期限而滅失，無從查證│
│    │            │        │                │            │偽造之署押及數量    │
├──┼──────┼────┼────────┼──────┼──────────┤
│ 39 │95年5 月15日│1,000元 │同上            │中國石油建孝│「WANG」署名1枚     │
│    │9 時32分    │        │                │站          │                    │
├──┼──────┼────┼────────┼──────┼──────────┤
│ 40 │95年5 月18日│800元   │同上            │長春精品旅館│「WANG」署名1枚     │
├──┼──────┼────┼────────┼──────┼──────────┤
│ 41 │95年5 月25日│1,200元 │同上            │中國石油關渡│「WANG」署名1枚     │
│    │10時48分    │        │                │加油站      │                    │
├──┼──────┼────┼────────┼──────┼──────────┤
│ 42 │95年5 月25日│980元   │同上            │薇風商務旅館│「WANG」署名1枚     │
├──┼──────┼────┼────────┼──────┼──────────┤
│ 43 │95年5 月28日│1,194元 │同上            │中國石油同心│「WANG」署名1枚     │
│    │17時14分    │        │                │加油站      │                    │
├──┼──────┼────┼────────┼──────┼──────────┤
│ 44 │95年5 月30日│1,487元 │同上            │國都汽車-板 │「WANG」署名1枚     │
│    │15時44分    │        │                │橋服務廠    │                    │
├──┼──────┼────┼────────┼──────┼──────────┤
│ 45 │95年6 月1日1│688元   │同上            │家樂福- 大直│「WANG」署名1枚     │
│    │2時29分     │        │                │店          │                    │
├──┼──────┼────┼────────┼──────┼──────────┤
│ 46 │95年6 月2 日│1,000元 │同上            │中國石油林森│「WANG」署名1枚     │
│    │11時40分    │        │                │北路站      │                    │
├──┼──────┼────┼────────┼──────┼──────────┤
│ 47 │95年6 月4 日│1,000元 │同上            │中國石油中崙│「WANG」署名1枚     │
│    │22時2 分    │        │                │站          │                    │
├──┼──────┼────┼────────┼──────┼──────────┤
│ 48 │95年6 月6 日│738元   │同上            │中國石油同心│「WANG」署名1枚     │
│    │19時36分    │        │                │加油站      │                    │
├──┼──────┼────┼────────┼──────┼──────────┤
│ 49 │95年4 月4日 │1,590元 │萬泰銀行00000000│全國電子萬大│「王永春」署名1枚   │
│    │21時31分    │        │00000000號      │門市        │                    │
├──┼──────┼────┼────────┼──────┼──────────┤
│ 50 │95年4 月18日│1 萬元  │同上            │中國石油新生│「王永春」署名1枚   │
│    │12時38分    │        │                │北路站      │                    │
├──┼──────┼────┼────────┼──────┼──────────┤
│ 51 │95年5 月25日│2,022元 │同上            │頂好Wellcome│「王永春」署名1枚   │
│    │13時15分    │        │                │東園店      │                    │
├──┼──────┼────┼────────┼──────┼──────────┤
│ 52 │95年5 月26日│300元   │同上            │丹堤咖啡衡陽│因消費簽帳單已逾調閱│
│    │            │        │                │店          │期限而滅失，無從查證│
│    │            │        │                │            │偽造之署押及數量    │
├──┼──────┼────┼────────┼──────┼──────────┤
│ 53 │95年5 月26日│200元   │同上            │丹堤咖啡衡陽│因消費簽帳單已逾調閱│
│    │            │        │                │店          │期限而滅失，無從查證│
│    │            │        │                │            │偽造之署押及數量    │
├──┼──────┼────┼────────┼──────┼──────────┤
│ 54 │95年6 月1 日│1000元  │同上            │新華航業股份│「王永春」署名1枚   │
│    │20時25分    │        │                │有限公司    │                    │
└──┴──────┴────┴────────┴──────┴──────────┘